臺灣桃園地方法院民事判決　　　　　　　　　　　　九十二年度訴字第一七一三號
　　原　　　告　丙○○
　　訴訟代理人　乙○○○
　　被　　　告　甲○○
　　訴訟代理人　丁○○
右當事人間請求損害賠償事件，原告就本院九十二年度交易字第一九五號刑事案件提
起附帶民事訴訟（九十二年度交附民字第七六號），經本院刑事庭裁定移送前來，本
院於中華民國九十三年三月二十九日言詞辯論終結，判決如左：
    主      文
被告應給付原告新台幣參拾捌萬肆仟捌佰捌拾陸元及自民國九十二年五月十四日起至
清償日止，按年息百分之五計算之利息。
原告其餘之訴駁回。
訴訟費用由被告負擔百分之四十九，餘由原告負擔。
本判決第一項得假執行。
原告其餘假執行之聲請駁回。
    事      實
甲、原告方面：
一、聲明：
（一）被告應給付原告新台幣（下同）七十九萬三千零九十四元及自起訴狀繕本送達
      翌日起至清償日止，按年息百分之五計算之利息。
（二）訴訟費用由被告負擔。
（三）願供擔保，請准宣告假執行。
二、陳述：被告於民國九十一年六月二十七日十八時五十分許，駕駛車號三Ｕ－一八
    ０二號自小客車，沿桃園縣桃園市○○路往大竹方向行駛，行經桃園縣桃園市○
    ○路一三一九號前時，在劃有分向限制線之車道，未注意看清有無往來車輛，即
    自路邊駛出而欲迴車，適同向於其後方騎乘機車之原告行經該處，忽見被告之車
    輛駛出迴轉，避煞不及致發生本件車禍，使原告人車倒地而受有右腳骨折及臉部
    等多處傷害。原告經緊急送醫後，住院四十一天，至今仍須柺杖輔助行走，並持
    續追蹤觀察，爰依侵權行為法律關係請求被告賠償原告左列之損失：
（一）醫療費用：十萬零六百元。
（二）增加生活需要部分：原告因住院必用用品如消毒水、棉花、紗布、餐費及因臉
      部整形手術復原之人工皮等，計九千四百九十四元，又因訴訟需要聲請甲種診
      斷證明書費用一千元，以上共計一萬零四百九十四元。
（三）看護費用：原告車禍後因骨折住院治療，行動不便須他人看護，住院期間係由
      原告之母親看護，惟縱係親屬看護亦得請求相當之看護費用，故自九十一年六
      月二十七日急診住院至同年八月二十三日出院止，每日二千元，看護費用計八
      萬二千元。
（四）慰撫金：原告因本件車禍受有上開傷害，骨折部分雖經手術復位固定，惟醫師
      表示原告因腿部神經、血管受損，雙腳行走之狀況恐將永不能恢復正常；臉部
      外傷部分雖經縫合，仍有明顯之疤痕，經整形手術一次尚未能完全恢復原貌，
      醫師表示尚須手術兩次，始能將臉部疤痕淡化，且能否完全恢復尚難肯定。原
      告日後行動及日常生活均深受影響，精神上痛苦自難言喻，被告應賠償原告慰
      撫金六十萬元。
（五）綜上，原告所受損害共計七十九萬三千零九十四元。
三、證據：提出敏盛綜合醫院醫療收據影本二十四紙、發票影本六十二紙、診斷證明
    書四紙、免用統一發票收據影本一紙、照片四幀、發票八紙、醫療收據十七紙、
    機車行照及強制責任險撥款證明影本各一件為證。
乙、被告方面：
一、聲明：
（一）原告之訴及其假執行之聲請均駁回。
（二）訴訟費用由原告負擔。
二、陳述：被告對於原告提出之醫療費用單據、消毒等費用九千四百九十四元、機車
    行照、強制責任險撥款證明，以及刑事判決認定之犯罪事實均不爭執，然原告顯
    有酗酒情況，被告主張過失相抵。看護費用部分應依照敏盛醫院函覆鈞院之所需
    看護期間每日二千元計算；精神慰撫金六十萬元，請鈞院酌定；且被告之賠償金
    額應扣除原告已領取之強制責任險保險金。
三、證據：無。
丙、本院依職權向敏盛醫院函查下列事項：
（一）原告是否曾於九十一年六月二十七日因車禍入該院治療？傷勢如何？是否有肢
      體機能喪失之情狀？
（二）原告是否住院接受治療？住院期間多長？如有住院，住院期間是否須由他人照
      護？得否自行料理起居？
（三）原告所受傷害是否需定期回診進行復健治療？回診間隔時間及約需持續之期間
      ？每次回診、復健約需花費若干？
（四）原告所受傷勢是否無法搭乘如公車等大眾運輸工具？
　　並向財政部臺灣省北區國稅局桃園縣分局函查兩造財產狀況，另調閱臺灣桃園地
    方法院檢察署九十二年度執字第五四九八號執行卷宗（內含臺灣桃園地方法院檢
    察署九十一年度偵字第一八０二二號、九十二年度調偵字第一六四號偵查卷宗、
    本院九十二年度交易字第一九五號刑事卷宗）。
    理      由
一、本件原告起訴主張：被告於九十一年六月二十七日十八時五十分許，駕駛車號三
    Ｕ－一八０二號自小客車，沿桃園縣桃園市○○路往大竹方向行駛，行經桃園縣
    桃園市○○路一三一九號前時，在劃有分向限制線之車道，未注意看清有無往來
    車輛，即自路邊駛出而欲迴車，適同向於其後方騎乘機車之原告行經該處，忽見
    被告之車輛駛出迴轉，避煞不及致發生本件車禍，使原告人車倒地而受有右腳骨
    折及臉部等多處傷害。原告經緊急送醫後，住院四十一天，至今仍須柺杖輔助行
    走，並持續追蹤觀察，爰依侵權行為法律關係請求被告損害賠償等語，被告對於
    其有過失乙節不爭執，惟以原告顯有酗酒狀況，是就原告請求賠償金額部分應有
    過失相抵之適用等語置辯。
二、按「當事人對於他造主張之事實，於言詞辯論時不爭執者，視同自認。」民事訴
    訟法第二百八十條第一項前段定有明文。本件被告對於原告主張其有過失乙節不
    爭執，依法應視同被告自認。再按「因故意或過失，不法侵害他人之權利者，負
    損害賠償責任。」、「不法侵害他人之身體或健康者，對於被害人因此喪失或減
    少勞動能力，或增加生活上之需要時，應負損害賠償責任。」、「不法侵害他人
    之身體、健康、名譽、自由、信用、隱私、貞操，或不法侵害其他人格法益而情
    節重大者，被害人雖非財產上之損害，亦得請求賠償相當之金額。」民法第一百
    八十四條第一項前段、第一百九十三條第一項、第一百九十五條第一項前段分別
    定有明文。本件原告得請求被告給付之金額如下所示：
（一）醫療費用：原告主張醫療費用共支出十萬零六百元乙節，業據原告提出敏盛綜
      合醫院醫療收據影本二十四紙、發票影本六十二紙、醫療收據十七紙為證，且
      為被告所不爭執，其中扣除診斷證明書費用後，原告僅得請求九萬九千一百四
      十六元。
（二）增加生活需要部分：原告因住院必用用品如消毒水、棉花、紗布、餐費及因臉
      部整形手術復原之人工皮等，計九千四百九十四元，此有發票八紙、免用統一
      發票收據影本一紙為證，且為被告所不爭執，自堪信為真實，至因訴訟需要聲
      請甲種診斷證明書費用一千元，因非屬被告侵權行為所致生之費用，依法即難
      准許。
（三）看護費用：原告主張車禍後因骨折住院治療，行動不便須他人看護，住院期間
      係由原告之母親看護，惟縱係親屬看護亦得請求相當之看護費用，故自九十一
      年六月二十七日急診住院至同年八月二十三日出院止，每日二千元，看護費用
      計八萬二千元云云，經查原告自九十一年六月二十七日至同年七月二十六日；
      同年七月二十九日至同年月三十日；同年八月十三日至同年月二十三日；住院
      期間需人照顧，無法自行料理起居等情，此有敏盛綜合醫院敏醫字第０九三０
      一三七號函一紙附卷足憑，堪信為真。原告住院期間共計四十三日，則以被告
      所不爭執之每日看護費用二千元計算，原告得請求被告給付八萬六千元，原告
      僅請求八萬二千元，未逾前項數額，依法自應准許。
（四）慰撫金：本院審酌原告及被告之身分地位、經濟能力等情狀，認原告所受傷勢
      為右側下肢脛骨開放性骨折、腓骨骨折、肌腱斷裂、足跟挫傷開放傷口等情，
      並經過敏盛綜合醫院進行多次手術，其所受精神上之痛苦自是甚鉅，從而本院
      認原告所得請求被告賠償之精神慰撫金數額應以四十萬元為當。
（五）綜上，原告所受損害共計五十九萬零六百四十元。
三、惟按「損害之發生或擴大，被害人與有過失者，法院得減輕賠償金額，或免除之
    。前二項之規定，於被害人之代理人或使用人與有過失者，準用之。」民法第二
    百十七條第一項定有明文。查本件事故之發生原因雖為被告於劃有雙黃實線之分
    向限制線路段，先臨時停車於右側路邊後即貿然自路邊駛出而欲迴車，避煞不及
    撞及原告，致原告人車倒地後受傷等情，惟按「行車速度，依標誌或標線之規定
    ，無標誌或標線者，應依左列規定：在設有快慢車道分隔線之慢車道上，時速不
    得超過四十公里。」道路交通安全規則第九十三條第二項定有明文。原告車禍當
    時以時速六十公里之速度超速行經該處，致無從防避，而發生本件車禍事故，是
    原告就損害之發生顯然與有過失。本院斟酌原告與被告間之過失程度，認以酌減
    被告百分之二十之責任為適當。則原告前開所得請求之部分，經酌減百分之二十
    後，原告得請求被告賠償四十七萬二千五百一十二元【（99146＋＋9494＋82000
    ＋400000）x80/100 =472512。】
四、再按「特別補償基金依前條規定為補償者，視為加害人或汽車所有人損害賠償金
    額之一部分。」強制汽車責任保險法第三十九條第一項定有明文。本件原告自承
    業已受領特別補償基金給付之補償金八萬七千六百二十六元，依法自應扣除前述
    金額。綜上，原告得請求被告給付三十八萬四千八百八十六元（000000－00000
    ＝384886）。又按民法第二百十三條第二項有關法定遲延利息之規定，惟有「因
    回復原狀而應給付金錢者」始有適用，尚難據此認為所有損害賠償債務成立之同
    時，履行期即已屆至。是除民法第二百十三條第二項之規定外，其他損害賠償債
    權於成立後，猶須待債權人行使請求權，債務人自受催告時起；其定有履行期限
    者，則自期限屆滿時起始負遲延責任。本件既非是逕以給付金錢為回復原狀者，
    自無適用民法第二百十三條第二項之規定，自損害賠償成立之日起算遲延利息之
    餘地。再「給付無確定期限者，債務人於債權人得請求給付時，經其催告而未為
    給付，自受催告時起，負遲延責任。」、「遲延之債務，以支付金錢為標的者，
    債權人得請求依法定利率計算之遲延利息。」、「應付利息之債務，其利率未經
    約定者，亦無法律可據者，週年利率為百分之五。」民法第二百二十九條第二項
    前段、第二百三十三條第一項前段、第二百零三條分別定有明文。從而本件原告
    請求自起訴狀繕本送達翌日之九十二年五月十四日起至清償日止按年息百分之五
    計算之利息，於法有據，並予准許。原告逾此部分請求，皆屬於法無據，應予駁
    回。
五、本判決所命被告給付原告之金額未逾五十萬元，爰依職權宣告假執行。至原告其
    餘假執行之聲請，因訴之駁回而失所依據，不予准許。
六、因本案事證已臻明確，兩造其餘主張陳述及所提之證據，均毋庸再予審酌，附此
    敘明。
七、據上論結，原告之訴為一部有理由，一部無理由，依民事訴訟法第七十九條、第
    三百八十九條第一項第五款，判決如主文。
中　　　華　　　民　　　國　　九十三　　年　　　四　　　月　　　十四　　日
                                    臺灣桃園地方法院民事第一庭
~B法　　　官　陳清怡
右為正本係照原本作成
如對本判決上訴須於判決送達後廿日內向本院提出上訴狀
中　　　華　　　民　　　國　　九十三　　年　　　四　　　月　　　十四　　日
~B法院書記官　黃楓茹
